【裁判字號】    89,易,2896
【裁判日期】    890907
【裁判案由】    傷害等
【裁判全文】
臺灣板橋地方法院刑事判決                        八十九年度易字第二八九六號
    公  訴  人  臺灣板橋地方法院檢察署檢察官
    被      告  乙○○
右列被告因家庭暴力傷害等案件，經檢察官提起公訴（八十九年度偵字第一三三六九
號），本院判決如左：
    主  文
乙○○傷害直系血親尊親屬之身體，累犯，處有期徒刑壹年；又損壞他人之機車坐墊
及機車行李箱，足以生損害於他人，累犯，處有期徒刑肆月，扣案之打火機壹個沒收
。應執行有期徒刑壹年，扣案之打火機壹個沒收。
    事  實
一、乙○○曾於民國（下同）八十四年間因違反麻醉藥品管理條例案件，經本院判處
    有期徒刑六月確定，甫於八十四年八月二十二日易科罰金執行完畢，猶不知悔悟
    ，其係丙○○、甲○○夫妻之子，為有直系血親關係之家庭成員，緣乙○○平日
    均向甲○○索取生活費用，惟屢遭其父丙○○、母甲○○責備，乙○○猶依然故
    我，於八十九年七月十二日上午九時三十分許，在其位於台北縣板橋市○○路二
    ０二巷九弄二十號之住處，因向其母親甲○○索取金錢花用，甲○○僅給乙○○
    新台幣（下同）三百元，乙○○認甲○○所給之金錢不夠花用，心生不滿，竟基
    於傷害之犯意，自該住處之廚房取出甲○○所有平常使用之水果刀一支，至該住
    處之甲○○臥房，以手持該水果刀刺甲○○之右前臂，甲○○即以右手撥開、抵
    抗，致使甲○○受有右前臂撕裂傷長約二公分、右手無名指指尖挫傷等傷害，嗣
    甲○○將乙○○推出臥房門外，並緊關房門，且對乙○○稱其欲報警，乙○○始
    罷手；惟乙○○心有未甘，且對其父丙○○有所不滿，竟基於毀損之犯意，於八
    十九年七月十二日十三時三十八分許，在台北北縣板橋市○○路二０二巷九弄二
    十號之住處前，見其父親丙○○所有之車號ＦＧＯ─二三六號機車停放在該住處
    門口前，憤而將該機車之油管剪斷，讓汽油滴到地上，再持其所有之打火機一個
    點燃汽油，該機車遂起火燃燒，使該機車之坐墊及行李箱遭燒燬而不堪使用，而
    損壞丙○○所有前揭機車之坐墊及行李箱，足以生損害於丙○○。嗣經丙○○報
    警，經警調閱道路監錄系統之錄影帶，始知乙○○縱火過程，而於八十九年七月
    十二日十五時三十分許，在台北縣板橋市○○街與大智街口，為警查獲乙○○，
    並在乙○○身上扣得其所有供犯罪所用之打火機一個。
二、案經被害人甲○○、丙○○訴請台灣板橋地方法院檢察署檢察官偵查起訴。
    理  由
一、右揭事實，業據被告乙○○迭於警訊、偵查及本院審理時坦承不諱，核與告訴人
    甲○○、丙○○迭於警訊及本院審理時所指訴之情節相符，並有台北縣立板橋醫
    院驗傷診斷書一份、遭損壞之機車照片四張附於偵查卷可憑，復有道路監錄系統
    錄影帶一捲及扣案之打火機一個足資佐證，是本件事證業臻明確，被告犯行洵堪
    認定，應予依法論處。
二、查被告於前揭時、地傷害其母親甲○○之身體，核其所為，係犯刑法第二百八十
    條、第二百七十七條第一項之傷害直系血親尊親屬罪，屬家庭暴力防治法第二條
    第二項之家庭暴力罪；又被告於前揭時、地損壞丙○○所有機車之坐墊及行李箱
    ，核其所為，係犯刑法第三百五十四條之毀損罪。又查被告乙○○曾於八十四年
    間因違反麻醉藥品管理條例案件，經本院判處有期徒刑六月確定，甫於八十四年
    八月二十二日易科罰金執行完畢，有台灣高等法院檢察署刑案紀錄簡覆表在卷可
    憑，其於執行完畢後五年之內再犯本件傷害直系尊親屬、毀損之有期徒刑以上之
    罪，係屬累犯，就被告所犯傷害直系尊親屬罪及毀損罪，均應依刑法第四十七條
    之規定加重其刑。被告所犯前開二罪，犯意各別，且犯罪構成要件相異，應予分
    論併罰。爰審酌被告恣意毆傷他人身體及損壞他人之物，已有可訾，其行為之被
    害人係其雙親，尤悖於倫常，殊值非難，且被告係持刀刺其母親，復縱火燒其父
    之機車，其犯罪之手段已具高度危害，而被害人甲○○、丙○○亦到庭陳明不願
    撤回告訴（見本院八十九年九月六日訊問筆錄），顯見被害人二人雖身為被告之
    父母，惟已對被告之行為痛心疾首，本院斟酌再三，認對被告處刑不宜寬縱，至
    期被告經此處罰，能知所悔悟，早日重敘天倫，孝養尊親，暨被告之素行、犯罪
    動機、目的、被害人所受損害等一切情狀，量處如主文所示之刑，並定應執行刑
    ，以示懲儆。至扣案之打火機一個，係被告所有供燒燬機車坐墊及行李箱所用之
    物，業據被告於本院審理時供明在卷，自應依刑法第三十八條第一項第二款之規
    定宣告沒收。另扣案之道路監錄系統之錄影帶一捲，尚非被告所有供犯罪所用之
    物，爰不予宣告沒收，併此敘明明。
據上論斷，應依刑事訴訟法第二百九十九條第一項前段，刑法第二百八十條、第二百
七十七條第一項、第三百五十四條、第四十七條、第五十一條第五款、第三十八條第
一項第二款，罰金罰鍰提高標準條例第一條前段，判決如主文。
本案經檢察官壽勤偉到庭執行職務
中      華      民      國    八十九    年      九      月      七      日
                                      臺灣板橋地方法院刑事第三庭
                                          法  官  林  海  祥
右正本證明與原本無異。
如不服本判決，應於判決送達後十日內，向本院提出上訴狀。
                                          書記官  陳  怡  真
中    華    民    國      八十九      年     九       月   十三       日
附錄本案論罪科刑主要法條：
刑法第二百八十條
對於直系血親尊親屬，犯第二百七十七條或第二百七十八條之罪者，加重其刑至二分
之一。
刑法第二百七十七條
傷害人之身體或健康者，處三年以下有期徒刑，拘役或一千元以下罰金。
犯前項之罪，因而致人於死者，處無期徒或七年以上有期徒刑，致重傷者，處三年以
上、十年以下有期徒刑。
刑法第三百五十四條
毀棄、損壞前二條以外之他人之物或致令不堪用，足以生損害於公眾或他人者，處二
年以下有期徒刑、拘役或五百元以下罰金。


司法院資訊處製作；財團法人民間司法改革基金會備份。
